最高法院民事判決　　　　　　　　　　　　　　　八十八年度台上字第三四八八號
　　上　訴　人　甲○○
　　　　　　　　乙○○
　　共　　　同
　　訴訟代理人　王振志律師
　　被 上訴 人　瑞暘建設股份有限公司
　　法定代理人　余茂全
右當事人間請求回復原狀等事件，上訴人對於中華民國八十七年十一月三日台灣高等
法院第二審判決（八十七年度上字第五○二號），提起上訴，本院判決如左：
    主  文
原判決除假執行部分外廢棄，發回台灣高等法院。
    理  由
本件上訴人主張：伊於民國八十四年五月二十九日分別以總價新台幣（下同）一百四
十二萬元（甲○○部分）、一百四十三萬元（乙○○部分），向被上訴人購買坐落台
北市○○區○○段二小段第三二一地號土地應有部分一○○○○分之二○及其上門牌
號碼為台北市○○區○○街九八巷八號地下層之一房屋應有部分十四分之一之停車位
各一個，即被上訴人所規劃十四個停車位之編號六及八之停車位（以下稱系爭停車位
），並分別陸續給付價金一百三十萬元，且約定被上訴人最遲應於同年九月十二日前
交付系爭停車位。詎該等停車位因上開房屋依法僅能設置八個停車位，致有隨時遭裁
罰及強制拆除之虞，而具權利及物之瑕疵，伊於八十五年六月間獲悉上情後，乃拒絕
被上訴人之點交，並催告其補正瑕疵後給付，但迄未履行，伊自得依不完全給付之權
利及物之瑕疵擔保請求權，與給付不能、給付遲延之法律關係解除契約，進而依系爭
買賣契約書第十一條及第三條第三項之約定，請求被上訴人退還已收之價金及賠償同
額與每日以一千元計算逾期交付之違約金等情，爰求為命被上訴人給付伊各二百六十
萬元，及均自八十四年九月十三日起至起訴狀繕本送達之日止，按每日一千元計算之
違約金，並加付遲延利息之判決（第一審判命被上訴人給付上訴人各一百三十萬元及
其遲延利息，駁回上訴人其餘之請求，兩造各就其敗訴部分提起上訴）。
被上訴人則以：伊已依債之本旨移轉系爭停車位所有權登記予上訴人，且該停車位亦
無上訴人所主張之權利及物之瑕疵存在，詎其持以拒絕辦理點交手續而受領遲延。縱
認上訴人之瑕疵主張屬實，其解除權亦已逾六個月之除斥期間而消滅。若上訴人仍得
解除契約，亦以系爭停車位所有權之移轉及其上抵押權設定登記之塗銷，與上訴人返
還已付價金之請求為同時履行之抗辯等語，資為抗辯。
原審將第一審所為被上訴人敗訴部分判決廢棄，改判駁回上訴人之訴，並維持上訴人
敗訴部分判決，駁回其上訴，係以：被上訴人已依系爭買賣契約書第二條約定之內容
，移轉所有權登記予上訴人，有系爭買賣契約書、土地及建物登記簿謄本可稽，且由
訴外人即上訴人甲○○胞姊、乙○○配偶許心玲於兩造簽訂系爭買賣契約書時代理簽
立之切結書所載內容以觀，上訴人於買受時應已知悉系爭停車位之用途為「自由職業
事務所」，又上訴人同意由被上訴人代為辦理變更使用用途，其所立之委託書第三條
約定：「辦理變更使用完成後，委託人暨全體承購人同意仍按原買賣契約之協議使用
方式及空間分管使用」；上訴人對系爭買賣契約書之附圖有十四個停車位亦不爭執，
足見被上訴人並非故意不告知前揭房屋僅能合法設置八個停車位。被上訴人既未隱瞞
合法停車位僅八個，且其規劃所增加之數個停車位亦供停車之用，則依內政部八一○
六三一三號函及內政部營建署一二二三八號函示，被上訴人增設之停車位，應屬私權
行為，並無隨時遭裁罰及強制拆除之虞。又上訴人係於十四個停車位前提下，買受其
中之系爭停車位，上訴人並自八十五年五月起即使用系爭停車位，亦見該等停車位具
有通常之效用，而可供停車使用，且與系爭買賣契約書及附圖之記載相符。是以被上
訴人所交付之系爭停車位，自無違反契約預定效用之瑕疵，或有故意不告知瑕疵之情
形。乃上訴人依不完全給付之權利及物之瑕疵擔保請求權，與給付不能、給付遲延之
法律關係，解除系爭買賣契約，即不足採。縱認上訴人之瑕疵主張為可採，然其主張
於八十五年五月間獲悉系爭停車位有瑕疵，算至八十六年六月六日提起本件訴訟時止
，已逾六個月之除斥期間，依民法第三百六十五條第一項規定，上訴人亦不得解除契
約。如前所述，被上訴人已依債之本旨履行其給付義務，並經上訴人受領使用，被上
訴人自無違約不賣或因糾紛不能解決而無法出賣及遲延給付等情事，上訴人主張被上
訴人依約應負已付價金同額及按每日一千元計算之違約金，亦不可採。從而，上訴人
本於系爭買賣契約書第十一條及第三條第三項之約定，請求被上訴人給付甲○○、乙
○○各二百六十萬元及違約金，並加付遲延利息，即非有據，不應准許等詞，為其判
斷之基礎。
惟按建築物於申領使用執照後，擅自增加劃設停車空間位數，若涉及建築技術規則建
築設計施工編第六十條及第六十一條規定之變更或第一百十四條第二款第三目之規定
，應依建築法第七十三條規定辦理，經函飭恢復原核准之標準車位而不從，應依同法
第九十條規定處理，業經前揭內政部八一○六三一三號函釋示在案。查本件坐落台北
市○○區○○街九八巷八號地下層之一房屋，因實際劃設停車位數，較原核准位數增
加四位，而與建築技術規則建築設計施工編第六十條及第六十一條規定不符，有上訴
人所提之台北市政府工務局建築管理處書函可證（見一審卷一五六頁），依上說明，
能否謂系爭停車位無隨時遭裁罰及強制拆除之虞，不無疑問。倘有隨時遭裁罰及強制
拆除之虞，而上訴人所欲購買之停車位又係合法設置之停車位，且買受時亦不知系爭
停車位為不合法，可否認該停車位無得解除契約之瑕疵存在，即非無疑。次按解除權
之行使，固有六個月除斥期間之限制，然該除斥期間係自物之交付後起算，此觀民法
第三百六十五條第一項規定即明。查上訴人至八十六年五月六日仍函催被上訴人依約
履行，被上訴人接獲催告函後，亦函請上訴人儘速與其洽辦停車位點交事宜（見一審
卷五六至六六頁之兩造存證信函），至被上訴人所提上訴人停車之照片，上訴人稱係
暫停而已（見一審卷二○三頁背面、原審卷一二三頁），由是以觀，似難謂被上訴人
已將系爭停車位交付上訴人受領。若系爭停車位尚未交付，依前揭規定，自難謂上訴
人之解除權已因除斥期間之經過而告消滅。乃原審以被上訴人已依債之本旨履行其給
付義務，及上訴人縱有解除權，亦已消滅等由，為不利於上訴人之判斷，自屬可議。
上訴論旨，指摘原判決不當，求予廢棄，非無理由。
據上論結，本件上訴為有理由。依民事訴訟法第四百七十七條第一項、第四百七十八
條第一項，判決如主文。
中      華      民      國    八十八    年     十二     月     三十     日
                              最高法院民事第七庭
                                  審判長法官  洪  根  樹
                                        法官  謝  正  勝
                                        法官  劉  福  來
                                        法官  吳  麗  女
                                        法官  葉  勝  利
      右正本證明與原本無異
                                              書  記  官
中      華      民      國    八十九    年      一      月     十八     日
